臺灣臺中地方法院刑事判決
110年度交簡上字第70號
上  訴  人  
即  被  告  張中和


選任辯護人  楊博任律師
上列上訴人即被告因公共危險案件，不服本院中華民國110年2月
8日110年度中交簡字第242號第一審簡易判決（聲請簡易判決處
刑案號：110年度速偵字第282號），提起上訴，本院管轄之第二
審合議庭判決如下：
    主  文
上訴駁回。
    事實及理由
一、本案經本院審理結果，認第一審簡易判決認事用法及量刑均
    無不當，應予維持，除理由補充如後述外，其餘均引用第一
    審判決書之事實、證據及理由（如附件）。
二、上訴人即被告張中和（下稱被告）上訴意旨略以：當時上坡
    路段我是用腳踩踏電動自行車，且我是被別人撞，不是我撞
    人等語。辯護人則為被告辯護主張：本案被告於騎乘電動輔
    助自行車上路時，全程皆係單純以人力踩踏，而未使用電力
    驅動行駛。再者，證人陳威智於本院審理中之證述內容前後
    不一，不應以此為對被告不利之認定；又被告肇事之路段為
    上坡，坡度甚大，被告縱稍輔以電動輔助自行車之機械力推
    動，然該車之推動力道甚弱、車速亦屬緩慢，對公眾所造成
    之危險性較低，故應就「動力交通工具」做嚴格限縮解釋，
    本件被告所為應不構成不能安全駕駛之公共危險罪等語。
三、經查：
（一）證人即案發現場目擊者陳威智於警詢中陳稱：110年1月8
      日中午12時48分許，我騎乘重型機車由光德路往長億六街
      直行，並在光德路與太提東路口停等紅燈時，看到被告騎
      乘電動自行車自後方撞擊騎乘車牌號碼000-0000號重型機
      車的婦人趙桂花，我在該路口往大里方向約300尺處的加
      油站已看見被告，當時被告就未有踩踏電動自行車的動作
      等語（偵卷第28頁）；復於本院審理中結證：110年1月18
      日中午我騎乘機車在太堤東路與光德路口停等紅燈，趙桂
      花的機車則是停在我的右前方約10公尺，當時被告突然從
      我旁邊經過，沒有減速就往趙桂花車子後方撞擊，那時被
      告的腳是放在自行車的腳踏板上，但我沒有看到被告有踩
      踏的動作等語（簡上卷第96至102頁），是其就被告案發
      時未踩動電動自行車腳踏板、於停等紅燈期間被告忽自後
      方撞擊趙桂花之機車而肇事等案發過程業已詳加證述，且
      前後一致，無明顯矛盾之瑕疵，參以證人陳威智與被告素
      不相識，前無任何素怨嫌隙（偵卷第28頁），復經具結擔
      保其證言之可信性，堪認其當無甘冒誣告、偽證刑責，或
      挾怨報復、誣陷被告之動機與誘因，是證人陳威智前揭證
      述內容，自具相當之憑信性，況被告於本院審理中亦自承
      ：「（問：你在上坡的時候是不是要一邊加油門用一點馬
      力、一邊再用腳用力踩才能夠爬坡上去？）是的」等語（
      簡上卷第139至140頁），故案發時被告騎乘電動自行車非
      單純以人力推動，而有仰賴電力推進車輛乙情，殆無疑義
      ，是被告辯稱未使用電力驅動電動自行車、辯護意旨稱證
      人陳威智前後證述內容不一云云，均屬無據，尚無足採。
（二）按所謂動力交通工具，乃與人力或獸力之交通工具相區別
      ，指凡以內燃機（引擎）或電力馬達等機械設備產生動力
      ，推動該交通工具使之移動者，即屬之。經查，本件被告
      所騎乘之電動自行車，車身裝載電池須經充電，亦裝配有
      顯示電量之儀表板，係以人力為主，電力為輔，最大行駛
      速率在每小時25公里以下，且車重在40公斤以下之二輪車
      輛等節，業經被告於本院審理中供陳明確（簡上卷第140
      頁），並有案發現場照片、辯護人提出之電動自行車簡介
      在卷可參（偵卷第60至61頁、簡上卷第131頁），足認本
      案之電動自行車確係以電力為輔助之驅動來源，且速度高
      於單純以人力踩踏之交通工具，自屬刑法第185條之3第1
      項所稱之「動力交通工具」甚明，被告於飲用高粱酒後騎
      乘以電力驅動之電動自行車上路，對於不特定用路人之生
      命、身體安全自有相當危險存在，是辯護人辯護主張被告
      行為之危險性甚低，應對「動力交通工具」作有利被告之
      嚴格限縮解縮解釋云云，核與現行明文規定不符，容屬對
      法律規定之誤解，要難憑採。
（三）被告雖另以我沒有撞人而是被他人撞等語置辯，惟查，證
      人趙桂花於案發時駕駛車牌號碼000-0000號重型機車，在
      光德路與太提東路口停等紅燈之際，突遭被告騎乘電動自
      行車自其機車後方撞擊等情，業據證人趙桂花於警詢及本
      院審理中證述綦詳（偵卷第26頁、簡上卷第102至106頁）
      ，核與證人陳威智前揭證述內容吻合一致，稽以證人趙桂
      花機車之後方車體確有擦撞痕跡，此有案發現場照片存卷
      可憑（偵卷第59至60頁），而與證人趙桂花之所述內容印
      證相符，是被告騎乘電動自乘車自證人趙桂花機車之後方
      碰撞一節，亦堪認定，被告上開所辯顯與卷內事證齟齬，
      乃事後卸責之詞，無足採信。
（四）至辯護人固聲請將被告騎乘之電動自行車送請財團法人車
      輛研究測試中心進行爬坡能力試驗鑑定，以證明若僅憑該
      電動自行車之電力驅動，是否可爬上該事故路段斜坡云云
      ，惟被告與辯護人此部分聲請調查證據之待證事實，與本
      案並無重要關聯，且不足以推翻本院對被告上開犯罪事實
      之認定，故此部分調查證據之聲請，自無調查之必要，應
      予駁回，附此敘明。
四、原判決認被告犯行事證明確，援引刑法第185條之3第1項第1
    款規定，並審酌被告前未有酒後駕車之公共危險之前案紀錄
    ，為圖一己往來之便於飲酒後仍騎乘電動自行車上路而與他
    人發生追撞事故，甚且於警方到場時拒絕配合吐氣酒精濃度
    施測，暨考量被告犯後於偵查中終能坦承犯行之犯後態度、
    自述之教育程度與職業等一切情狀，量處有期徒刑3月，並
    諭知易科罰金之折算標準，核其認事用法俱無違誤，量刑亦
    已詳加斟酌刑法第57條各款所列事項，無權利濫用之違法及
    違反罪刑相當原則、比例原則之情形，核無不當，自應予維
    持。被告猶執前詞否認犯行提起上訴，難謂有據，是本件上
    訴為無理由，應予駁回。
據上論斷，應依刑事訴訟法第455條之1第3項、第368條、第373
條，判決如主文。
本案經檢察官楊凱婷聲請簡易判決處刑，檢察官陳隆翔、王淑月
到庭執行職務。
中　　華　　民　　國　　110 　年　　9 　　月　　15　　日
                  刑事第一庭    審判長法  官  李進清
　　　　　　　　　                    法  官  姚佑軍 
                                      法  官  路逸涵
以上正本證明與原本無異。
如不服本判決應於收受判決後20日內向本院提出上訴書狀，並應
敘述具體理由；其未敘述上訴理由者，應於上訴期間屆滿後20日
內向本院補提理由書（均須按他造當事人之人數附繕本）「切勿
逕送上級法院」。
                                書記官  王崑煜
中　　華　　民　　國　　110 　年　　9 　　月　　15　　日
附錄本案論罪科刑法條全文
中華民國刑法第185條之3
駕駛動力交通工具而有下列情形之一者，處2年以下有期徒刑，
得併科20萬元以下罰金：
一、吐氣所含酒精濃度達每公升零點二五毫克或血液中酒精濃度
    達百分之零點零五以上。
二、有前款以外之其他情事足認服用酒類或其他相類之物，致不
    能安全駕駛。
三、服用毒品、麻醉藥品或其他相類之物，致不能安全駕駛。
因而致人於死者，處3年以上10年以下有期徒刑；致重傷者，處1
年以上7年以下有期徒刑。
曾犯本條或陸海空軍刑法第54條之罪，經有罪判決確定或經緩起
訴處分確定，於五年內再犯第1項之罪因而致人於死者，處無期
徒刑或5年以上有期徒刑；致重傷者，處3年以上10年以下有期徒
刑。